【裁判字號】    97,訴,1750
【裁判日期】    970923
【裁判案由】    損害賠償
【裁判全文】
臺灣臺中地方法院民事判決  97年度訴字第1750號
原      告  乙○○
訴訟代理人  陳怡成律師
複代理人    蘇仙宜律師
被      告  甲○○
訴訟代理人  廖志祥律師
複代理人    丙○○
上列當事人間請求損害賠償事件，本院於民國97年9月9日言詞辯
論終結，判決如下：
    主      文
被告應給付原告新臺幣壹拾伍萬元及自民國九十七年七月十六日
起至清償日止，按年息百分之五計算之利息。
原告其餘之訴駁回。
訴訟費用由被告負擔拾分之貳，餘由原告負擔。
本判決原告勝訴部分得假執行；但被告如以新台幣壹拾伍萬元預
供擔保，得免為假執行。
原告其餘假執行之聲請駁回。
    事實及理由
一、原告起訴主張：被告前因請求履行債務事件，曾對原告向本
    院聲請假扣押，經本院於民國93年11月23日以93年度裁全字
    第6530號民事裁定「債權人（即被告）以新臺幣（下同）貳
    佰零壹萬元或同額之銀行可轉讓定期存單，為債務人供擔保
    後，得對於債務人之財產，在新臺幣陸佰零貳萬元之範圍內
    ，予以假扣押。」嗣被告於93年11月29日向本院聲請執行，
    經本院以93年度執全字第2575號假扣押事件受理，查封原告
    所有之臺中縣神岡鄉○○○段后寮小段29-243、29-245、29
    -401、29-758號土地及同段845號建物，而兩造間之履行債
    務事件之本案訴訟，經本院於94年4月22日以94年度重訴字
    第70號民事判決將被告之訴及假執行之聲請均駁回，經被告
    提起上訴，惟臺灣高等法院臺中分院於96年6月6日以94年度
    上字第196號民事判決將被告提起之上訴駁回，被告復向最
    高法院提起上訴，經最高法院於96年11月22日以96年度台上
    字第2613號民事判決上訴駁回而告確定。被告則於97年6月
    13日具狀聲請撤銷假扣押裁定及撤回假扣押之執行，經本院
    於97年6月19日囑託豐原地政事務所塗銷查封登記、同年月
    23日以97年度裁全聲字第462號為撤銷假扣押之民事裁定。
    原告因被告濫訴請求履行債務事件，然原告年事已高，教育
    程度僅國小畢業，又有氣喘等疾病，不能自為訴訟行為，有
    委任呂勝賢律師為訴訟代理人以之為法律上救濟與主張之必
    要，因而支出律師酬金15萬元，自得依民法第184條第1項之
    規定，向被告請求。被告明知原告無承擔訴外人楊福賓票款
    債務之意思，對原告本無債權，竟無端向法院聲請假扣押並
    查封原告所有之不動產，且本件媳婦查封婆婆房地之醜聞在
    鄉里親友間廣為流傳，嚴重減損原告多年來在地方所建立之
    聲望、品德與信譽，原告因名譽受損害，自得依民法第195
    條第1項之規定，請求被告給付慰撫金105萬元。本件侵權行
    為為原告濫行起訴及假扣押原告不動產，於予查封，並未罹
    於時效。並聲明：(一)被告應給付原告新台幣（下同）1,200,
    000元及自起訴狀繕本送達翌日起至清償日止，按年息5％計
    算之利息；(二)願供擔保，請准宣告假執行。
二、被告抗辯：被告未對原告有侵權行為，且縱有侵權行為，原
    告所支出之律師酬金，亦非屬必要及法定之應支出費用，原
    告不得請求被告賠償。再個案判決不能拘束本件，本件不能
    認有減損原告多年在地方所建立之聲望、品德、與信譽，縱
    有損害，原告請求亦屬過高應予核減。本件縱有侵權行為，
    乃發生於93、94年間，原告侵權行為請求權罹於2年時效，
    被告得拒絕給付。並聲明：(一)原告之訴駁回；(二)如受不利判
    決，願供擔保聲請宣告免假執行。
三、兩造不爭執之事實：
(一)被告前因請求履行債務事件，曾對原告向本院聲請假扣押，
    經本院於93年11月23日以93年度裁全字第6530號民事裁定「
    債權人（即被告）以貳佰零壹萬元或同額之銀行可轉讓定期
    存單，為債務人供擔保後，得對於債務人之財產，在新臺幣
    陸佰零貳萬元之範圍內，予以假扣押。」嗣被告於93年11月
    29日向本院聲請執行，經本院以93年度執全字第2575號假扣
    押事件受理，查封原告所有之臺中縣神岡鄉○○○段后寮小
    段29-243、29-245、29-401、29-758號土地及同段845號建
    物，而兩造間之履行債務事件之本案訴訟，經本院於94年4
    月22日以94年度重訴字第70號民事判決將被告之訴及假執行
    之聲請均駁回，經被告提起上訴，惟臺灣高等法院臺中分院
    於96年6月6日以94年度上字第196號民事判決將被告提起之
    上訴駁回，被告復向最高法院提起上訴，經最高法院於96年
    11月22日以96年度台上字第2613號民事判決上訴駁回而告確
    定。被告則於97年6月13日具狀聲請撤銷假扣押裁定及撤回
    假扣押之執行，經本院於97年6月19日囑託豐原地政事務所
    塗銷查封登記、同年月23日以97年度裁全聲字第462號為撤
    銷假扣押之民事裁定。
(二)原告前因履行債務事件之本案訴訟，所支出之律師費用為15
    萬元。
四、得心證之理由：
    本件兩造厥有爭執者，為被告有無本件之侵權行為？原告因
    被告所為之假扣押所得請求之損害賠償金額為何？及原告請
    求權有無罹於時效？經查：
(一)原告主張上開被告前因請求履行債務事件，曾對原告向本院
    聲請假扣押執行及提起訴訟情事，業據原告提出本院93年度
    裁全字第6530號聲請假扣押民事裁定、94年度重訴字第70號
    民事判決、臺灣高等法院臺中分院94年度上字第196號民事
    判決、最高法院96年度台上字第2613號民事判決、本院97年
    度裁全聲字第462號聲請撤銷假扣押裁定、民事執行處函為
    證，並有本院93年度裁全字第6530號聲請假扣押、93年度執
    全字第2575號假扣押執行、97年度裁全聲字第462號撤銷假
    扣押事件、94年度重訴字第70號、臺灣高等法院臺中分院94
    年度上字第196號最高法院96年度台上字第2613號履行債務
    事件卷證可稽，復為兩造所不爭執，堪認為真實。被告雖抗
    辯：其未對原告有侵權行為云云，並據其提出法律事務所函
    為證。惟按確定判決之既判力，固以訴訟標的經表現於主文
    判斷之事項為限，判決理由並無既判力；但法院於判決理由
    中，就訴訟標的以外當事人主張之重要爭點，本於當事人辯
    論之結果已為判斷時，其對此重要爭點所為之判斷，除有顯
    然違背法令，或當事人已提出新訴訟資料，足以推翻原判斷
    之情形外，於同一當事人就該重要爭點所提起之訴訟中，法
    院及當事人就該已經法院判斷之重要爭點之法律關係，皆不
    得作任何相反之判斷或主張，始符民事訴訟法上之誠信原則
    ，最高法院亦著有92年度台上字第315號裁判意旨可資參照
    。經查，兩造於上開履行債務事件，就被告主張自訴外人楊
    福賓受讓債權之經原告簽名捺指印之支票登記表，係原告於
    田裡忙於農事時，訴外人楊福賓、被告夫妻帶其女兒至田裡
    找原告，以銀行對保用為由，要求原告簽名捺指印，當時，
    其上並無「左項所列支票係佳浩公司負責人楊福賓發票人，
    為佳浩公司所使用，本人負責該等支票兌現，如有不兌現情
    事，全由本人負責償還。（支票明細共二張紙總共八十二張
    支票）」。「左列支票明細共八十二張票係楊福賓為發票人
    ，而由佳浩公司簽發使用，本人負責該等支票兌現，若有未
    兌現情事，本人等願負責償還之責」等文字，被告主張之該
    債權不實，對原告並無債權存在，被告竟據以聲請上開假扣
    押執行及提起上開訴訟之事實，業本於當事人辯論之結果已
    為判斷，有上開民事判決及履行債務事件卷證可稽。而就原
    告簽立上開支票登記表之情節雖非屬該事件之訴訟標的，惟
    該重要爭點，在上開事件業經兩造言詞辯論，法院依辯論結
    果在前訴判決理由中加以判斷，法院對該爭點之判斷，並無
    顯然違背法令情形，被告提出之上開法律事務所函，亦不足
    以推翻原判斷，該爭點效自存在於兩造間之本件訴訟中，本
    於誠信原則，被告不得作相反之主張，本院亦不得為相反之
    判斷。被告既明知訴外人楊福賓對原告並無債權存在，猶受
    讓訴外人楊福賓之債權，並竟而對原告聲請假扣押執行及提
    起訴訟，自應認被告乃以背於善良風俗之方法加損害於他人
    ，對原告即須負損害賠償責任。是被告抗辯：其無本件之侵
    權行為云云，即屬無據。
(二)按因故意或過失，不法侵害他人之權利者，負損害賠償責任
    。故意以背於善良風俗之方法，加損害於他人者亦同，民法
    第184條第1項定有明文。又當事人支出之旅費，並不在現行
    民事訴訟費用法所定費用之內，自無從認為訴訟費用，如依
    民法之規定，可認為因他造之侵權行為所受之損害者，得向
    他造請求賠償，此項賠償請求權，不因民事訴訟法定有訴訟
    費用之負擔，及民事訴訟費用法定有訴訟費用之範圍而被排
    除；所謂相當因果關係，係以行為人之行為所造成之客觀存
    在事實，為觀察之基礎，並就此客觀存在事實，依吾人智識
    經驗判斷，通常均有發生同樣損害結果之可能者，該行為人
    之行為與損害之間，即有因果關係。本件被上訴人共謀製造
    假債權，使法院核發支付命令，並持以聲請強制執行查封上
    訴人所有之房屋，所涉詐欺罪等刑責業經法院判處有罪確定
    ，為原審合法確定之事實。則上訴人為免其房屋遭受查封拍
    賣所生之損害，與被上訴人之侵權行為間自有相當因果關係
    存在，原審認無相當因果關係，已有未洽，最高法院亦分別
    著有32年度上字第3145號判例、84年度台上字第2439號裁判
    意旨足資參照。查本件原告為國小畢業，平常務農，業據原
    告供承在卷，亦為被告所不爭執，亦堪認為真實。再原告前
    因履行債務事件之本案訴訟，所支出之律師費用為15萬元之
    事實，亦據原告提出收據為證，並為兩造所不爭執，亦堪認
    為真實。是本件以被告上開侵權行為所造成之客觀存在事實
    ，為觀察之基礎，並就此客觀存在事實，以原告之教育水準
    及其營生狀態判斷及觀察，原告所支出之上開律師費用，自
    為免其不動產遭受查封拍賣所生之損害所必要之支出，依上
    說明，即應認與被告之上開侵權行為間有相當因果關係。原
    告依民法第184條第1項之規定，請求被告賠償其所支出之上
    開律師費用15萬元，於法即無不合。
(三)次按雖不法侵害他人之身體、健康、名譽、自由、信用、隱
    私、貞操，或不法侵害其他人格法益而情節重大者，被害人
    雖非財產上之損害，亦得請求賠償相當之金額。其名譽被侵
    害者，並得請求回復名譽之適當處分，民法第195條第1項固
    有明文。惟按受精神之損害得請求賠償者，以法律有明文規
    定者為限，如民法第18條、第19條、第194條、第195條、第
    979條、第999條等是。查被上訴人聲請查封上述抵押物，縱
    其執行名義嗣後經抗告法院裁定予以廢棄確定，除上訴人受
    有財產上損害，可依法請求賠償外，要不得據以請求被上訴
    人賠償非財產上損害 (本院50年台上字第1114號判例參照)
    ，最高法院亦著有76年度台上字第2550號裁判意旨足資參照
    。即知依民法第18條第1項之規定，人格權受侵害時，得請
    求法院除去其侵害；有受侵害之虞時，得請求防止之，然民
    法第18條第2項則明文規定，以法律有特別規定者為限，始
    得請求損害賠償或慰撫金。原告主張被告假扣押執行其財產
    ，致其聲望、品德與信譽受有損害，訴請被告併給付精神慰
    撫金云云，但我國民法對於財產權之受侵害，並無得請求慰
    撫金之特別規定，故其此部分請求，巳於法無據。再所謂信
    用，乃為對經濟上評價而言；所謂名譽為人格之社會評價，
    名譽有無受侵害，應以社會上對其評價是否貶損以為斷。就
    受假扣押執行之查封而言，事出多端，客觀上實難即認社會
    上對受查封人之人格之評價即會有所貶損。是原告主張被告
    之查封會使其名譽受損，而請求精神上之損害賠償，亦屬無
    稽。又如前述，原告為國小畢業，平常務農，且查原告沒有
    收入，業據原告供承在卷，亦為被告所不爭執，亦堪認為真
    實。則被告既非業務經營者，亦難認其經濟上評價會因本件
    查封而受有影響。依上說明，本件即難認原告因被告之上開
    侵權行為而受有名譽上之損害。原告以其名譽受損，依民法
    第195條第1項之規定，請求被告賠償損害，尚屬無據。
(四)又按雖因侵權行為所生之損害賠償請求權，自請求權人知有
    損害及賠償義務人時起，二年間不行使而消滅。自有侵權行
    為時起，逾十年者亦同，民法第197條第2項固有明文。惟按
    所謂「知有損害」，加害人之侵權行為如連續（持續）發生
    者，被害人之請求權亦不斷發生，則該請求權之消滅時效亦
    應不斷重新起算。因此，連續性侵權行為，於侵害終止前，
    損害仍在繼續狀態中，被害人無從知悉實際受損情形，自無
    法行使損害賠償請求權，其消滅時效自應俟損害之程度底定
    知悉後起算，最高法院亦分別著有86年度台上字第1798號、
    96 年度台上字第188號裁判意旨足資參照。本件被告所為上
    開侵權行為，係於96年11月22日始經最高法院以上開96年度
    台上字第2613號判決上訴駁回確定，被告並於97年6月13日
    始撤回假扣押之執行，有上開履行債務及假扣押執行事件卷
    證可佐。是本件被告之上開侵權行為係具持續性，於侵害終
    止前，損害仍在繼續狀態中，為被害人之原告自無從知悉實
    際受損情形，自無法行使損害賠償請求權，其消滅時效自應
    俟損害之程度底定知悉後起算。其距本件原告起訴時之97年
    7月7日，自未逾2年之請求權時效。被告抗辯：原告之請求
    權業已罹於請求權時效云云，即無理由。
(五)綜上所述，即知，原告依民法第184條第1項之規定，請求被
    告賠償15萬元，依民法第195條第1項之規定，請求被告賠償
    105萬元，聲明求為被告應給付原告1,200,000元及自起訴狀
    繕本送達翌日起至清償日止，按年息5％計算之利息之判決
    ，即於依民法第184條第1項之規定，請求被告給付150,000
    元及自起訴狀繕本送達翌日即97年7月16日起至清償日止，
    按年息5％計算之利息之範圍內為有理由，應予准許，逾此
    請求之範圍，即屬無據，應予駁回。本判決原告勝訴部分乃
    所命給付之金額未逾50萬元之判決，爰依職權宣告假執行，
    被告陳明願供擔保，聲請宣告免假執行，經核於原告勝訴部
    分，核無不合，爰酌定相當之擔保金額，併准許之。原告其
    餘假執行之聲請，因訴之駁回而失所依附，不予准許。
五、本件事證已臻明確，兩造其餘之陳述、攻擊防禦方法及舉證
    ，均對本判決之結果，不生影響，爰不一一論述，附予敘明
    。
六、訴訟費用負擔之依據：民事訴訟法第79條。
中    華    民    國    97    年    9     月    23    日
                     臺灣臺中地方法院民事第二庭
                                法  官  陳秋月
右為正本係照原本作成
如對本判決上訴，須於判決送達後20日內向本院提出上訴狀。
中    華    民    國    97    年    9     月    23    日
                                書記官  廖曉鐘


司法院資訊處製作；財團法人民間司法改革基金會備份。
